【裁判字號】    97,消債更,333
【裁判日期】    970828
【裁判案由】    更生事件
【裁判全文】
臺灣臺北地方法院民事裁定           97年度消債更字第333號
聲  請  人
即債務人    乙○○
代  理  人  廖振洲律師
上列當事人因消費者債務清理事件聲請更生，本院裁定如下：
    主  文
更生之聲請駁回。
聲請費用由聲請人負擔。
    理  由
一消費者債務清理條例第151條第1項規定：「債務人對於金融機
  構因消費借貸、自用住宅借款、信用卡或現金卡契約而負債務
  ，在聲請更生或清算前，應提出債權人清冊，以書面向最大債
  權金融機構請求協商債務清償方案並表明共同協商之意旨。」
  第5項規定：「債務人與金融機構協商成立者，不得聲請更生
  或清算。但因不可歸責於己之事由，致履行顯有重大困難者，
  不在此限」第6項規定：「本條例施行前，債務人依金融主管
  機關協調成立之中華民國銀行公會會員辦理消費金融案件無擔
  保債務協商機制與金融機構成立之協商，準用前項之規定。」
  同法第8條規定：「聲請更生或清算不合程式或不備其他要件
  者，法院應以裁定駁回之，但其情形可以補正者，法院應定期
  間先命補正。」
二本件聲請意旨略以：聲請人曾與債權金融機構協商成立債務清
  償方案，約定自民國95年8月起每月償還新臺幣 (下同)18,865
  元，協商時聲請人月平均所得約34,544元，惟聲請人省吃儉用
  ，不足部分則向友人甲○○借款共20萬元；96年12月另與95年
  漏未協商之22,2529元與聯邦銀行進行個別協商，約定自97年1
  月起每月還款2,000元至97年11月，在勉強支付4期共7,000元
  後（繳至97年4月），已無力繼續支付；又97年1月與配偶感情
  生變，故兩人各自負擔向聲請人之母楊仙惠承租房屋之租金
  7,000元，支出增加；且聲請人自96年6月起，每月實領薪資變
  為30,617元，扣除每月必要支出約10,814元及房租7,000元後
  ，實無力負擔每月協商款項18,865元及聯邦銀行之還款2,000
  元，故自97年6月起未再清償欠款（毀諾），有不可歸責於己
  之事由而聲請更生等語。
三經查：
  (一)聲請人對於金融機構因消費借貸、自用住宅借款、信用卡或
    現金卡契約而負債務，雖曾依金融主管機關協調成立之中華
    民國銀行公會會員辦理消費金融案件無擔保債務協商機制與
    金融機構成立協商，惟就聲請人對聯邦銀行股份有限公司之
    信用卡債務21,529元部分，聲請人並未與無擔保債權人聯邦
    銀行股份有限公司依上開協商機制成立協商，亦未於消費者
    債務清理條例施行後以書面向最大債權銀行華僑商業銀行銀
    行股份有限公司請求與全體金融機構債權人共同協商債務清
    償方案並表明共同協商意旨，有聲請人提出之債權人清冊、
    協議書在卷可稽，是本件聲請人聲請更生，顯未遵循消費者
    債務清理條例第151條第1項之規定與全體金融機構債權人先
    行債務協商之機制，且上開欠缺又屬無從補正，應駁回其更
    生之聲請。
  (二)債務人與金融機構協商成立者，除非因不可歸責於己之事由
    ，致履行顯有重大困難，否則不得聲請更生或清算，是債務
    清償方案成立後，固由債務人按其條件履行，惟需於其後發
    生情事變更，在清償期間收入或收益不如預期，致該方案履
    行困難甚或履行不能，因不可歸責於己，始能依本條例第
    151條第5項但書之規定聲請更生或清算。此項規定旨在避免
    債務人任意毀棄已成立之協商，濫用更生或清算之裁判上債
    務清理程序，蓋以債務清償方案係經當事人行使程序選擇權
    所為之債務清理契約，債務人自應受該成立之協議所拘束。
    聲請人曾於95年7月3日與債權金融機構成立協商，約定自95
    年8月起按月繳納協商款項18,865元，並至97年6月始毀諾（
    詳聲請人97年7月11日提出之民事陳報狀第2、3頁及所附證
    物）。依聲請人所提出95、96年度綜合所得稅各類所得資料
    清單、客戶存提紀錄查詢表、薪資轉帳存摺影本等資料可知
    ，其於95、96年度之所得為436,175元、447,100元，平均月
    收入分別約36,348元、37,258元，即使扣除債務人主張之生
    活必要支出每月10,814元（95、96年尚未有房租支出），尚
    有餘25,534元、26,444元，已足以支應依原協商方案所定之
    每月協商款項18,865元，是債務人所稱收入不足部分另向友
    人借款20萬元等語，顯不足採。又依前述客戶存提紀錄查詢
    表、薪資轉帳存摺影本等資料可知，聲請人於97年1月至6月
    之薪資收入（即資料中摘要為「薪轉」之項目）計233,618
    元，平均月收入為38,936元，此外另有其他項目之存入款項
    約78,620元（即資料中摘要為「現金」、「轉帳」、「匯款
    」等存入項目）。單就薪資收入而言，聲請人97年1月至6月
    之平均月收入38,936元，即使扣除其所主張之必要生活支出
    約10,814元及自97年1月起之房租7,000元後，尚有餘21,122
    元，仍足以支應原協商方案所定之每月協商款項18,865元及
    聯邦銀行之個別協商款項2,000元（18,865元＋2,000元＝
    20,865元），況且聲請人另有前述薪資以外之其他匯入款項
    約78,620元，是聲請人依原協商方案繼續履行，應無重大困
    難。聲請人於毀諾當時之經濟狀況，依原協商條件繼續履行
    並非顯有重大困難，應屬聲請更生之要件不備，且又無從補
    正，亦應駁回其更生之聲請。
四綜上所述，本件聲請人聲請更生，未遵循消費者債務清理條例
  第151條第1項之規定與全體金融機構債權人先行債務協商之機
  制，且上開欠缺又屬無從補正，應駁回其更生之聲請。縱聲請
  人已與全體金融機構債權人先行債務協商之機制，惟聲請人於
  毀諾當時之經濟狀況，依原協商條件繼續履行既非顯有重大困
  難，應屬聲請更生之要件不備，且又無從補正，亦應駁回其更
  生之聲請，爰裁定如主文。
中    華    民    國     97    年    8    月    28    日
              民事第二十七庭法      官  周美雲
上為正本係照原本作成
如不服本裁定，應於裁定送達後10日內，以書狀向本院提出抗告
，並繳納抗告費新臺幣1千元。
中    華    民    國     97    年    8    月    28    日
                            書  記  官  吳建元


司法院資訊處製作；財團法人民間司法改革基金會備份。
